【裁判字號】    90,訴,520
【裁判日期】    901031
【裁判案由】    違反山坡地保育利用條例
【裁判全文】
臺灣基隆地方法院刑事判決                            九十年度訴字第五二０號
    公  訴  人  臺灣基隆地方法院檢察署檢察官
    被      告  乙○○
右列被告因違反山坡地保育利用條例等案件，經檢察官提起公訴（九十年度偵字第三
Ｏ六四號），本院判決如左：
    主  文
乙○○在他人山坡地內，擅自占用，處有期徒刑陸月，如易科罰金以參佰元折算壹日
，緩刑參年。
    事  實
一、乙○○明知坐落台北縣金山鄉○○○段南勢湖小段四二四、四二四之一地號土地
    ，係甲○○所有（地目為田），且經公告為山坡保育利用地，因八十九年間象神
    颱風過境，使道路土方流失而毀壞，乙○○竟意圖為自己不法之利益，未取得所
    有權人甲○○之同意，於民國八十九年六、七月間，擅自將附近廢棄房屋他人所
    拆除之廢磚塊及廢土，傾倒於該土地上，而開挖整地，占用前述土地面積達一Ｏ
    七六平方公尺。
二、案經台北縣政府移送台灣基隆地方法院檢察署檢察官偵查起訴。
    理  由
一、訊據被告乙○○對於在甲○○所有上開土地堆積廢磚塊之事實，固直承不諱，惟
    辯稱：伊之前曾經甲○○同意使用前述土地，甲○○曾寫過同意書云云。
二、經查：
    （一）被告占用甲○○所有坐落台北縣金山鄉○○○段南勢湖小段四二四、四二
          四之一地號土地，開挖整地及堆積廢棄磚塊、廢土等物等情，除為被告坦
          承在卷外，並有台北縣政府九十年五月七日九十北府農山字第一六三四九
          六號函、九十年七月十八日九十北府農山字第二六三四八二號函、台北縣
          違規使用山坡地涉及違反山坡地保育利用條例案件現場會勘紀錄、台北縣
          金山鄉公所查報不當使用山坡地查報表、土地登記謄本及照片二十六張在
          卷可稽。另經台灣基隆地方法院檢察署檢察官於九十年八月十六日前往現
          場履勘屬實，有勘驗筆錄一份、照片多張在卷足憑，復經檢察官囑託台北
          縣汐止地政事務所派員測量及制作土地複丈成果圖附卷可證。
    （二）被告雖辯稱使用前述土地時，曾經甲○○同意，然查甲○○於九十年九月
          二十六日函寄本院之同意書載明「立同意書人甲○○，就本人所有之土地
          ，坐落金山鄉○○○段南勢湖小段四二二、四二二之一（應為四二四、四
          二四之一）地號土地二筆，前些日子有傾倒磚石，現已搬離，本人願意不
          再追究」等語，足見被告占用土地之前，並未取得甲○○之同意。而擅自
          占用他人之山坡地，與竊佔罪相同，均為即成犯，擅自占用之行為完成時
          ，其犯罪即已成立，不因所有權人事後之同意而異，被告所辯曾經所有權
          人同意使用云云，顯非可信。
    （三）台北縣金山鄉○○○段土地，業經行政院八十六年七月三十一日台八十六
          農三Ｏ八二四號函核定列為山坡保育利用地，並經台灣省政府公告在案。
          而坐落台北縣金山鄉○○○段南勢湖小段四二四、四二四之一地號土地之
          地目為田，亦有台灣省政府公告、土地登記謄本等在卷可稽，事證明確，
          被告犯行堪以認定。
三、被告未經土地所有權人之同意，擅自占用他人之山坡地，在其上開挖整地、傾倒
    磚土，核其所為，係違反山坡地保育利用條例第十條之規定，應依同條例第三十
    四條第一項處罰，其行為另犯刑法第三百二十條第二項之竊佔罪。查山坡地保育
    利用條例第三十四條第一項，係刑法第三百二十條第二項之特別規定，依特別法
    優於普通法之法規競合原則，應依山坡地保育利用條例第三十四條第一項處斷。
    爰審酌被告犯罪之動機、目的、方法、所生損害及犯罪後部分坦承犯行，且已將
    磚石搬離，未再繼續占用土地，被害人亦願意原諒被告，不再追究等一切情狀，
    量處如主文所示之刑，並諭知易科罰金之折算標準。末查被告前未曾受有期徒刑
    以上刑之宣告，有台灣高等法院被告全國前案紀錄表在卷可稽，其因一時失慮，
    致罹刑章，經此教訓，應已知所警惕，信無再犯之虞，本院因認前開宣告之刑，
    以暫不執行為適當，併予宣告緩刑三年，以啟自新。
四、被告既已將傾倒之磚石搬離，此有照片多張及被害人甲○○之同意書在卷足憑，
    爰不為沒收工作物之諭知。
據上論斷，應依刑事訴訟法第二百九十九條第一項前段、山坡地保育利用條例第三十
四條第一項、刑法第十一條、第四十一條第一項前段、第七十四條第一款，判決如主
文。
本案經檢察官黃士元到庭執行職務。
中    華    民    國      九十      年      十       月     三十一      日
                                      臺灣基隆地方法院刑事第三庭
                                            法  官    陳  培  仁
右正本證明與原本無異。
對於本件判決如有不服，應於收受送達後十日內，向本院提出上訴書狀，上訴於臺灣
高等法院，並按他造當事人之人數附具繕本。
                                            書記官    明  祖  斌
中    華    民    國      九十      年      十一     月     二          日
附錄論罪法條
山坡地保育利用條例第三十四條第一項：
違反第十條規定者，處六月以上五年以下有期徒刑，得併科新台幣六十萬元以下罰金
。


司法院資訊處製作；財團法人民間司法改革基金會備份。
